臺灣屏東地方法院民事裁定
111年度司財管字第2號
聲  請  人  曾玉鈴  



上列聲請人聲請許可利用或改良失蹤人曾建華財產事件，本院裁
定如下：
    主  文
准聲請人為失蹤人辦理被繼承人曾林水菊所留遺產之遺產分割協
議。
聲請程序費用新臺幣1,000元由失蹤人曾建華負擔。
    事  實
一、按失蹤人失蹤後，未受死亡宣告前，其財產之管理，除其他
    法律另有規定者外，依家事事件法之規定，民法第10條訂有
    明文。又失蹤人未置財產管理人者，其財產管理人依下列順
    序定之：㈠配偶。㈡父母。㈢成年子女。㈣與失蹤人同居之祖父
    母。㈤家長。財產管理人應以善良管理人之注意，保存財產
    ，並得為有利於失蹤人之利用或改良行為。但其利用或改良
    有變更財產性質之虞者，非經法院許可，不得為之。家事事
    件法第143條、第151條亦分別有明文。
二、本件聲請意旨略以：失蹤人曾建華於民國108 年9 月24日於
    海上作業時落海失蹤，迄今生死不明。失蹤人失蹤時無配偶
    （95年4 月29日離婚），聲請人為失蹤人唯一成年子女，而
    失蹤人母親曾林水菊於108 年11月22日死亡，失蹤人與其他
    兄弟姊妹即曾坤山、曾坤財、曾麗香等人，共同繼承如被繼
    承人曾林水菊所留遺產，爰依家事事件法第151條規定，聲
    請法院同意聲請人代為辦理協議分割被繼承人曾林水菊之遺
    產等語。
三、經查：㈠聲請人主張失蹤人曾建華於108 年9 月24日落海失
    蹤後，迄今行方及生死不明，其為失蹤人曾建華之子女，為
    其法定財產管理人等情，業據其提出戶籍謄本、除戶謄本、
    遺產分割協議書、船舶海事報告書、受（處）理失蹤人口案
    件登記表、本院110 年度亡字第21號裁定影本、繼承系統表
    、財政部南區國稅局遺產稅免稅證明書、土地登記第一類謄
    本等附卷可憑，又曾建華自108 年9 月24日後就無使用健保
    卡紀錄且迄今仍屬失蹤狀態等情，此有衛生福利部中央健康
    保險署高屏業務組111 年4 月18日書函暨保險對象門（住）
    診申報紀錄明細表及屏東縣政府警察局東港分局111年4 月1
    8日函在卷可參，堪信聲請人主張曾建華為失蹤人屬實，依
    前揭規定，聲請人自得以失蹤人曾建華財產管理人之地位，
    向本院聲請許可關於利用或改良失蹤人財產之行為。㈡失蹤
    人曾建華與曾坤山、曾坤財、曾麗香等4人，共同繼承被繼
    承人曾林水菊之遺產，此業經聲請人與其他繼承人達成分割
    遺產協議，然分割遺產協議將使失蹤人曾建華繼承之遺產從
    公同共有變更為單獨所有，屬變更財產性質，自應聲請法院
    許可。又查被繼承人曾林水菊之遺產總額經財政部南區國稅
    局核定價額係新臺幣（下同）12,323,031元，是以本件被繼
    承人曾林水菊所留遺產即由被繼承人之直系血親卑親屬曾坤
    山、曾坤財、曾麗香及失蹤人曾建華共同繼承，故失蹤人曾
    建華之應繼分即係遺產總額之4 分之1 即核定價額3,080,75
    8元（個位數以下4 捨5 入），又據聲請人於聲請時檢附之
    遺產分割協議書所示內容，由失蹤人曾建華取得不動產即屏
    東縣○○鎮○○段00地號（權利範圍全部）土地及其上屏東縣○○
    鎮○○路000 號建物之應有部分2 分之1 ，該部分核定價額為
    531,550 元（計算式：【750,600元+ 312,500元】/2）; 失
    蹤人曾建華另取得郵政定期存單、彰化銀行定存單、臺灣銀
    行定期存款、臺灣銀行活期儲蓄存款、第一銀行活期儲蓄存
    款、彰化銀行活期儲蓄存款、東港中正路郵局存簿儲金、郵
    局定期存單應收息、國保年金、台銀定存單應收息等存款及
    利息4 分之1 ，其該部分取得之遺產核定價額合計為2,814,
    983 元（計算式：420,000元+810,000元+900,000元+1,652,
    625元+1,010,826元+2,172,655元+4,289,302元+61元+4,081
    元+381 元/4），合計取得3,346,533元（計算式：531,550
    元+ 2,814,983元），已逾失蹤人曾建華之應繼分即3,080,7
    58元，是核上開分割方法並無侵害曾建華利益之情事。再者
    ，若許可聲請人依該分割協議內容為分割，不僅可促進繼承
    所得財產之利用可能，亦無損及失蹤人之利益，核與上開規
    定尚無不合，爰予許可。又本件聲請人協議分割失蹤人之財
    產後，仍應妥適管理，以盡善良管理人之注意，併予敘明。
四、依家事事件法第97條、非訟事件法第21條第2項，裁定如主
    文。
五、如對本裁定抗告，須於裁定送達後10日內向本院提出抗告狀
    ，並應繳納抗告費新臺幣1,000元整。
中　　華　　民　　國　　111 　年　　4 　　月　　29　　日
                  家事法庭司法事務官　  謝昆達